【裁判字號】    89,簡,55
【裁判日期】    901003
【裁判案由】    消防法
【裁判全文】
臺北高等行政法院判決                                八十九年度簡字第五五號
    原      告  甲○○
    訴訟代理人  丙○○
    被      告  臺北縣政府
    代  表  人  蘇貞昌縣長）.
    訴訟代理人  乙○○
右當事人間因消防法事件，原告不服台灣省政府中華民國八十九年七月十五日八九府
訴二字第一二六四三八號訴願決定，提起行政訴訟。本院判決如左：
    主  文
原告之訴駁回。
訴訟費用由原告負擔。
    事  實
緣原告係坐落台北縣淡水鎮○○道○○路口「中南海切仔麵」之管理權人，台北縣消
防局第三大隊淡水分隊於民國八十九年一月三十日十六時二十分許，前往該場所實施
消防安全設備檢查，發現其營業場所使用液化石油氣鋼瓶（瓶身二００公斤裝）二桶
儲氣之重量，未符合ＣＮＳ二四四八「液化石油氣鋼瓶（瓶身）構造」規定，乃當場
製作舉發違反消防法案件通知單予以舉發，移由被告據予依法裁處新台幣（以下同）
二萬元，原告不服，提起訴願，亦遭駁回，乃提起行政訴訟。茲摘敘兩造訴辯意旨如
次：
原告起訴意旨略謂：（一）本件處罰依據無非係依據消防法第十五條訂定之「公共危
險物品及可燃性高壓氣體設置標準暨安全管理辦法」，該辦法第十七條第一項規定：
「公共危險物品之容器應符合國家標準，如無國家標準者，應適用有關機關所定或國
際通用之規格。」第二十五條第一項規定：「可燃性高壓氣體容器之規格，準用第十
七條第一項規定。」第二十七條規定：「液化石油氣販賣場所儲放之液化石油氣，總
儲氣量不得超過一二八公斤。液化石油氣備用量，供家庭使用者，不得超過四十公斤
；供營業使用者，不得超過八十公斤。前二項液化石油氣鋼瓶儲氣量之重量，應符合
ＣＮＳ二四四八『液化石油氣鋼瓶（瓶身）構造』規定。」（二）依前開「公共危險
物品及可燃性高壓氣體設置標準暨安全管理辦法」第三章章節名稱，及該章第二十七
條全文以觀，第二十七條規定係針對液化石油「販賣場所」所作之規定，其內容無非
係規定「液化石油氣販賣場所」所得儲存之總重量，備用量、所得使用之鋼瓶必須符
合ＣＮＳ二四四八「液化石油氣鋼瓶（瓶身）構造」規定等，然本件原告所經營者並
非「液化石油氣販賣場所」，因此本於罪刑法定主義，自不得以第二十七條作為處罰
之依據。（三）非「液化石油氣販賣場所」所使用可燃性高壓氣體容器，依同法第二
十五條第一項規定「可燃性高壓氣體容器之規格，準用第十七條第一項規定。」再依
第十七條第一項規定「公共危險物品之容器應符合國家標準，如無國家標準者，應適
用有關機關所定或國際通用之規格。」以觀，因國家標準ＣＮＳ二四四八「液化石油
氣鋼瓶（瓶身）構造」僅就二公斤、四公斤、十公斤、十六公斤、二十公斤、五十公
斤等六種作標準訂定，對於此六種以外之容器，依第十七條第一項末段規定，因無國
家標準者，自應適用有關機關所定或國際通用之規格。本件原告係使用二百公斤之容
器（鋼瓶），依中央目的事業主管機關行政院勞工委員會八十一年四月十四日台八十
一勞檢字第０八一八０號函指示：「對於高壓氣體鋼瓶，其內容積在０‧五立方公尺
（二百五十一公斤）以下者，如事業單位以水壓試驗、外觀檢查合格並依批號製作檢
查成績備查者，認定符合『高壓氣體勞工安全規則』第九十二條第一款規定，得予灌
裝，對上開容器於『高壓氣體勞工安全規則』未定，依勞工檢查方針處理。」再依經
濟部商品檢驗局輸入檢驗合格證書，足認本件原告所使用之二百公斤之容器（鋼瓶）
係符合「公共危險物品及可燃性高壓氣體設置標準暨安全管理辦法」第二十五條準用
第十七條第一項之規定，應無在得處罰之列。（四）依「公共危險物品及可燃性高壓
氣體設置標準暨安全管理辦法」第二十七條規定之立法理由以觀，該條文所謂備用量
係指儲存備用之儲氣量，不含現接管而正使用者，而配合該條第三項以觀，亦僅限制
備用量儲存之鋼瓶，而未限制現正使用之鋼瓶，而本件被處罰之鋼瓶卻正係接管而正
使用之鋼瓶，非在第二十七條第三項之範圍內；又被告未給予原告改善之緩衝期，即
遽予處分，於法不合，請求撤銷原處分及訴願決定等語。
被告答辯意旨略謂：「公共危險物品及可燃性高壓氣體設置標準暨安全管理辦法」第
二十七條第一項係針對液化石油氣販賣場所作規範無誤，然同條第二項則係針對家庭
、營業使用作規範，非原告所稱對「販賣場所」所作之規定，「中南海切仔麵」並非
前揭辦法第二十七條第一項之販賣類場所，其規範於第二項營業使用者，自應符合同
條第三項之規定，即符合中國國家標準ＣＮＳ二四四八「液化石油氣鋼瓶（瓶身）構
造」規定，液化石油氣儲氣量之重量可分為二公斤、四公斤、十公斤、十六公斤、二
十公斤、五十公斤等六種，但二百公斤裝鋼瓶並不包含在內。又可燃性高壓氣體主管
機關為內政部消防署，非行政院勞委會，前揭辦法第二十七條第三項已有特定規格之
規定，二百公斤裝液化石油氣鋼瓶非所得使用之規格，此與二百公斤裝鋼瓶是否經檢
驗合格等並無關連。故被告依消防法第十五條、第四十二條及「公共危險物品及可燃
性高壓氣體設置標準暨安全管理辦法」之規定，並參照各級消防主管機關辦理消防安
全檢查違反案件裁處基準，對原告裁處罰鍰二萬元之處分，並無不當等語。
    理  由
按「公共危險物品及可燃性高壓氣體應依其容器、裝載及搬運方法進行安全搬運；達
管制量時應在製造、儲存或處理場所以安全方法進行儲存或處理。前項公共危險物品
及可燃性高壓氣體之範圍及分類，製造、儲存或處理場所之位置、構造及設備之設置
標準，儲存、處理及搬運之安全管理辦法，由中央主管機關會同中央目的事業主管機
關定之。但公共危險物品及可燃性高壓氣體之製造、儲存、處理或搬運，中央目的事
業主管機關另訂有安全管理規定者，依其規定辦理。」「第十五條所定公共危險物品
及可燃性高壓氣體之製造、儲存或處理場所，其位置、構造及設備未符合設置標準，
或儲存、處理及搬運未符合安全管理規定者，處其管理權人或行為人新台幣二萬元以
上十萬元以下罰鍰；經處罰鍰後仍不改善者，得連續處罰，並得予以三十日以下停業
或停止其使用之處分。」為消防法第十五條、第四十二條所明定。又依據消防法第十
五條訂定之「公共危險物品及可燃性高壓氣體設置標準暨安全管理辦法」第二十七條
規定：「液化石油氣販賣場所儲放之液化石油氣，總儲氣量不得超過一二八公斤。液
化石油氣備用量，供家庭使用者，不得超過四十公斤；供營業使用者，不得超過八十
公斤。前二項液化石油氣鋼瓶儲氣量之重量，應符合ＣＮＳ二四四八『液化石油氣鋼
瓶（瓶身）構造』規定。」又依ＣＮＳ二四四八液化石油氣鋼瓶灌內容物之重量可分
為二公斤、四公斤、十公斤、十六公斤、二十公斤、五十公斤裝等六種。查本件原告
係坐落台北縣淡水鎮○○道○○路口「中南海切仔麵」之管理權人，台北縣消防局第
三大隊淡水分隊於八十九年一月三十日十六時二十分許，前往該場所實施消防安全設
備檢查，發現其營業場所使用液化石油氣鋼瓶（瓶身二００公斤裝）二桶儲氣之重量
，未符合ＣＮＳ二四四八「液化石油氣鋼瓶（瓶身）構造」規定，乃當場製作違反消
防法案件現場紀錄經原告簽名後予以舉發，此有前揭違反消防法現場紀錄、舉發違反
消防法案件通知單、現場照片等影本附原處分可稽，被告乃據以裁處罰鍰二萬元。原
告雖訴稱其所經營者並非液化石油氣之「販賣場所」，且本件被處罰之鋼瓶係接管而
正使用之鋼瓶，並非「備用儲存之鋼瓶」，即非「公共危險物品及可燃性高壓氣體設
置標準暨安全管理辦法」第二十七條規範之範圍，況其使用之二百公斤裝鋼瓶，業經
行政院勞委會及經濟部檢驗合格，准予灌裝云云；惟查前揭辦法第二十七條第一項係
針對液化石油氣販賣場所之儲放量所作規範，第二項係針對供家庭使用及營業使用液
化石油氣之備用量所作規範，第三項則係針對前二項所使用之鋼瓶，其構造容量（可
儲氣量）所作之規範，第二十七條各項所作之規範均不相同，原告訴稱第二十七條各
項均係針對液化石油氣「販賣場所」所作規定乙節，顯非確論；至於第二十七條第二
項所稱備用量，正在接管連接使用之鋼瓶，不予納入計算，固屬無訛，然本件原告係
違反同條第三項之規定而對之處罰，亦即原告使用之鋼瓶結構容量二百公斤裝，未符
合ＣＮＳ二四四八「液化石油氣鋼瓶（瓶身）構造」規定之二公斤、四公斤、十公斤
、十六公斤、二十公斤、五十公斤裝等六種，換言之，本件重點在原告不能使用二百
公斤裝之鋼瓶，此與其液化石油氣之備用量多少，或鋼瓶本身是否經檢驗合格均無關
連。又原告訴稱被告未給予「緩衝期」改善乙節，查「公共危險物品及可燃性高壓氣
體設置標準暨安全管理辦法」第三十五條固有二年改善「緩衝期」之規定，惟該條適
用之對象係指「已設置之製造、分裝、販賣、儲存或處理公共危險物品及可燃性高壓
氣體之場所」而言，原告所經營者係「中南海切仔麵」飲食店，自不適用之。從而，
被告依前揭消防法第十五條、第四十二條及「公共危險物品及可燃性高壓氣體設置標
準暨安全管理辦法」第二十七條之規定，對原告裁處罰鍰二萬元，並無違誤，訴願決
定予以維持，亦無不合。原告仍執前詞訴請撤銷，核無理由，應予駁回。又本件為簡
易訴訟程序事件，且事證明確，故不經言詞辯論為之，併此敘明。
據上論結，本件原告之訴為無理由，依行政訴訟法第二百三十三條第一項、第二百三
十六條、第一百九十五條第一項後段、第九十八條第三項前段，判決如主文。
中      華      民      國     九十    年       十      月      三      日
                                台北高等行政法院第三庭
                                            法  官  李得灶
右為正本係照原本作成。
本件以訴訟事件所涉及之法律見解具有原則性者為限，始得於本判決送達後二十日內
向本院提出上訴狀並表明上訴理由，如已於本判決宣示後送達前提起上訴者，應於判
決送達後二十日內補具上訴理由（均按他造人數附繕本），且經最高行政法院許可後
方得上訴。
中      華      民      國     九十    年       十      月      九      日
                                            書記官  陳清容


司法院資訊處製作；財團法人民間司法改革基金會備份。
